【裁判字號】    95,台上,6446
【裁判日期】    951123
【裁判案由】    偽造有價證券
【裁判全文】
最高法院刑事判決            九十五年度台上字第六四四六號
上  訴  人  台灣高等法院台中分院檢察署檢察官
上  訴  人
即  被  告  乙○○
                    3號
被      告  甲○○
上列上訴人等因被告等偽造有價證券案件，不服台灣高等法院台
中分院中華民國九十五年五月十日第二審更審判決（九十四年度
上更(二)字第三五五號，起訴案號：台灣台中地方法院檢察署九十
二年度偵字第一九九九三、二０二二二、二０三一八、二一九七
六號），提起上訴，本院判決如下：
    主  文
原判決撤銷，發回台灣高等法院台中分院。
    理  由
本件原判決認定（一）被告甲○○有原判決事實一所載，與喬延
健、黃自軍（均另經第一審法院通緝）及綽號「老唐」之成年男
子，共同基於行使偽造之金融卡（下稱偽卡）之概括犯意聯絡，
由「老唐」於民國九十二年一月三十一日二十一時許，在台北市
○○路與敦化南路口旁公車亭，以每張偽卡新台幣（下同）五萬
元之代價，提供總張數不詳之偽卡及各該密碼予喬延健，隨即由
甲○○、喬延健、黃自軍於同日二十一、二十二時許，至台北市
○○○路二段二號華南商業銀行敦化分行提款機前，分持偽卡，
連續行使而盜領石作貴等人及其他不詳姓名之人之世華銀行存款
多次，合計盜領約二百七十五萬餘元；（二）甲○○承上犯意，
與上訴人即被告乙○○有原判決事實二所載，和喬延健、黃自軍
、黃世和（另經第一審法院通緝）、張麗玉（另經原審判處罪刑
確定）、戴明增（另案審理）及綽號「黑雞」、「楊仔」之成年
男子，自九十二年五月間起，共同基於偽造金融卡之概括犯意聯
絡，並自同年七月間起，和董紅祥、宋仁照（均另經原審判處罪
刑確定）基於偽造金融卡及行使偽卡之概括犯意聯絡，由喬延健
負責發號司令、尋找作案地點、提供側錄器、針孔攝影機及製作
偽卡事宜，並指示張麗玉、董紅祥、宋仁照出面承租板橋市、台
南市及台中市之房屋為據點，由綽號「黑雞」、「楊仔」在合作
金庫銀行西台中分行、台灣土地銀行新竹分行、台灣銀行台南分
行等地所設提款機處，於門禁刷卡機上裝設側錄機，側錄民眾金
融卡上之條碼，另於提款機上方裝設無線傳輸針孔攝影機，窺視
民眾提款時所按之金融卡密碼，再於提款機附近無人之機車或小
客車上裝設無線接收錄影設備，將針孔攝影機所拍攝民眾提款所
按密碼之畫面錄下（所涉竊錄罪嫌部分未據告訴），甲○○、乙
○○等人則在提款機附近之另部小客車上，輪流負責記錄民眾進
出之時間，並看管設備以防被察覺，隨後再將拍得之密碼及側錄
金融卡條碼資料，交由喬延健透過不詳方式偽造金融卡，共計偽
造金融卡約二千餘張。甲○○恐被查獲，即於九十二年九月二十
四日自金門出境，於同年十月十四日自中正機場入境。於九十二
年十月初又加入綽號「阿強」、「阿全」之成年男子共同基於概
括犯意聯絡，由喬延健將上開偽卡分成多組，自九十二年十月九
日二十時許起，利用國慶日連續假期，金融機構均無人上班之機
會，持上述偽卡至全省各地多處提款機，同時進行大規模連續跨
行盜領，共計盜領如原判決附表七所示之林文漲等五百十四人之
存款，及原判決附表八編號一、二、三、五、八、九所示柳金順
等六人之存款等情。因而撤銷第一審關於甲○○、乙○○部分之
科刑判決，改判仍論處甲○○、乙○○共同連續意圖供行使之用
，而偽造金融卡罪刑，固非無見。
惟查：（一）採為判決基礎之證據資料，必須經過調查程序，而
顯出於審判庭者，始與直接審理主義符合，否則其所踐行之訴訟
程序，即屬違背法令。又審判期日之訴訟程序，專以審判筆錄為
證，刑事訴訟法第四十七條定有明文。是事實審法院，必需踐行
法定調查程序，須已顯出於審判庭之證據資料，始得採為判決之
基礎，從而採為判決基礎之證據，是否已踐行上開調查程序，自
以審判筆錄之記載為其準據。原判決理由說明引據原判決附表七
所示被害人林文漲等人之存摺明細或報案三聯單影本；原判決附
表八編號二、三、五、八、九所示被害人楊忠翰、李盈慧、林麗
真、曾慧玲、王水文之銀行存摺；宋仁照所盜領之贓款三十九萬
四千元；原判決附表二、三、五及附表四編號一等扣案物品；宋
仁照手機簡訊內容之翻拍相片；及黃自軍於警詢、偵查中之供述
，為論處被告等犯罪之證據（見原判決第十頁第五至九行、第二
一行，第八頁倒數第四至五行）。然原審於九十五年四月二十六
日之審判筆錄，並無向檢察官、被告等、被告等於原審之辯護人
提示上開各該項物證、書證使其等辨認、宣讀或告以要旨之記載
，難認上開各該項證據已於審判期日依刑事訴訟法第一百六十四
條、第一百六十五條之規定踐行調查程序。原審逕採之為判決基
礎，不但與直接審理法則有違，且有應於審判期日調查之證據而
未予調查之違誤。（二）原判決說明張麗玉於九十二年十一月八
日之警詢筆錄、張麗玉於偵訊所述有關乙○○部分、宋仁照於警
詢及偵查中所述有關甲○○、乙○○、張麗玉部分，暨甲○○於
警詢及偵查中所述有關乙○○、張麗玉部分，均據渠等於第一審
供稱各該筆錄是照渠等所述為紀錄等語，則各該警詢及偵查中之
供述依刑事訴訟法第一百五十九條之一第一項之規定，均具有證
據能力等情（見原判決第七至八頁理由二之1.至4.）。然查刑事
訴訟法第一百五十九條之一第一項規定之得為證據者，係指被告
以外之人「於審判外向法官所為之陳述」而言。上開張麗玉、宋
仁照、甲○○於警詢及偵查中之供述，並非「於審判外向法官所
為之供述」；至於渠等在第一審所述各節，則係「於審判時向法
官所為之陳述」，均與上開規定不符。原判決援引上開規定認定
渠等於警詢及偵查中之供述具有證據能力，適用法則顯有違誤。
（三）保安處分係針對受處分人將來之危險性所為之處置，以達
教化、治療之目的，為刑罰之補充制度。我國現行刑法採刑罰與
保安處分雙軌制，係在維持行為責任之刑罰原則下，為協助行為
人再社會化之功能，以及改善行為人潛在之危險性格，期能達成
根治犯罪原因、預防犯罪之特別目的。是保安處分中之強制工作
，旨在對欠缺正確工作觀念或無正常工作因而習慣犯罪者，強制
其從事勞動，學習一技之長及正確之謀生觀念，使其日後重返社
會，能適應社會生活。刑法第九十條第一項規定對於「有犯罪之
習慣或因遊蕩或懶惰成習而犯罪者」之宣付強制工作處分，即係
本於保安處分應受比例原則之規範，使保安處分之宣告，與行為
人所為行為之嚴重性、行為人所表現之危險性及對於行為人未來
行為之期待性相當之意旨而制定，由法院視行為人之危險性格，
決定應否令入勞動處所強制工作，以達預防之目的。所謂「有犯
罪之習慣」則指對於犯罪以為日常之惰性行為，乃一種犯罪之習
性，至所犯之罪名為何，是否同一，則非所問；而行為人是否構
成累犯，尤非決定其是否有犯罪習慣之唯一標準。經查，甲○○
曾因竊盜案件，於八十二年九月八日執行有期徒刑七月完畢，九
十二年間復因恐嚇取財罪經法院審理中；乙○○則有殺人未遂、
竊盜、脫逃、妨害公務、傷害、毀損、竊盜等前科，最近一次係
因竊盜案件，於八十三年十一月二十七日執行有期徒刑八月完畢
等情，有其二人之前案紀錄表在卷可按，本件所犯偽造金融卡、
行使偽卡盜領他人存款之時間長、次數多，金額小至上千元、多
至上百萬元，是否已具犯罪之習慣？尚非無疑。原審對此未加究
明，徒謂其二人所為與累犯之構成要件不合，難認有犯罪之習慣
云云（見原判決第二四頁第六至七行），自有欠允洽，併有查證
未盡及適用法則不當之違背法令。（四）按刑事訴訟法第三百七
十九條第十二款所謂已受請求之事項未予判決，係指其已受請求
之事項，本屬事實審判決內應行裁判之一部分，而未予以裁判者
而言。次按刑法第三百十五條之一第二款無故以錄影竊錄他人非
公開之活動之妨害秘密罪，依同法第三百十九條規定固須告訴乃
論。經查原審以甲○○、乙○○所為以錄影設備竊錄民眾提款按
密碼情形之犯行，未經檢察官提起公訴，且未據被害人提出告訴
，而不予審理（見原判決第二七頁第十二至十七行）。然查：１
、檢察官起訴書之犯罪事實記載「宋仁照與…甲○○…書森新及
綽號『黑雞』、『楊仔』…等人共同基於偽造有價證券之概括犯
意聯絡…在台灣銀行台南分行等所設提款機，由綽號『黑雞』、
『楊仔』二人先在門禁刷卡機上裝設偽裝之側錄機，以側錄民眾
金融卡上之條碼，另於提款機上裝設無線傳輸針孔攝影機，以窺
視民眾提款時所按之金融卡密碼，再於提款機附近裝設無線接收
錄影設備，將針孔攝影機所拍攝之畫面錄下…」（見第一審卷(一)
第三頁），原審謂該部分未據提起公訴，容有誤會。２、原判決
附表七被害人清冊編號一四九之黃仁威於警詢中稱：「我九十二
年十月十二日被盜領，所以提出告訴。」（見台中縣警察局豐原
分局卷一第九四頁）、編號一七六之林貞君警詢中指稱：「我九
十二年十月十二日被人盜領，我要提出告訴。」（見同上分局卷
一第一八頁）、編號二一三之楊東麒於警詢中指稱：「我要提出
告訴。」（見同上分局卷六第一一四頁）、編號二四二之羅明薇
於警詢中亦稱：「我要提出告訴。」（見同上分局卷六第三四頁
），對上開被害人部分是否仍可認為彼等無訴追之意？亦有待究
明。原判決率行論斷，不予審理，併有與證據資料矛盾及已受請
求事項未予判決之違法。從而，檢察官對甲○○、乙○○上訴；
乙○○亦提起上訴，各指摘原判決違背法令，均非全無理由，應
認原判決仍有撤銷發回更審之原因。至原判決理由十不另諭知無
罪部分，基於審判不可分之原則，應併予發回。
據上論結，應依刑事訴訟法第三百九十七條、第四百零一條，判
決如主文。
中    華    民    國  九十五  年   十一   月  二十三  日
                      最高法院刑事第九庭
                          審判長法官  陳  正  庸
                                法官  賴  忠  星
                                法官  王  居  財
                                法官  林  開  任
                                法官  林  立  華
      本件正本證明與原本無異
                                      書  記  官
中    華    民    國  九十五  年   十一   月  二十七  日
                                                      Ｋ


司法院資訊處製作；財團法人民間司法改革基金會備份。
